臺灣高等法院臺南分院民事裁定　96年度抗字第315號
抗　告　人　乙○○
上列抗告人因就債權人京城商業銀行股份有限公司與債務人甲○
○等間聲請給付借款強制執行事件聲明異議，對於中華民國96年
9月26日臺灣台南地方法院所為裁定（95年度執字第59061號）提
起抗告，本院裁定如下：
    主      文
抗告駁回。
抗告程序費用新臺幣壹仟元由抗告人負擔。
    理      由
一、聲明及抗告意旨略以：伊與債務人甲○○等人之被繼承人郭
    榮沛確有租賃關係，而伊確實於台南市○區○○段909、-9
    、-12地號土地及745、746、4272建號建物（下稱系爭不動
    產）供營業使用及做為倉庫使用，且伊於86年間承租時對於
    系爭不動產曾設定抵押權根本不知情，執行法院不應除去租
    賃權云云。
二、按不動產所有人設定抵押權後，於同一不動產上，得設定地
    上權或其他權利，惟依民法第866條但書之規定，其抵押權
    不因此而受影響。此乃因抵押權為擔保物權，不動產所有人
    設定抵押權後，固仍得繼續為使用收益（如租賃權）之存在
    ，但如影響抵押權所支配之抵押物交換價值時，對於抵押權
    人不生效力。故土地所有人於設定抵押權後，在抵押之土地
    上營造建築物，並將該建築物出租於第三人，致影響於抵押
    權者，抵押權人自得聲請法院除去該建築物之租賃權，依無
    租賃狀態將該建築物與土地併付拍賣，司法院院字第1446號
    解釋及最高法院86年台抗字第588號判例均同此意旨。換言
    之，事後之用益權如使抵押物價值減少，致拍賣所得之價金
    ，不足以清償所擔保之債權時，抵押權人即得聲請除去該項
    用益權，而執行法院亦得依職權為之，以抵押物無負擔之方
    式拍賣。
三、經查系爭不動產，前經債務人甲○○等人之被繼承人郭榮沛
    向債權人即第一順位抵押權人京城商業銀行股份有限公司於
    79年11月19日、83年5月14日分別設定新台幣（下同）475萬
    元、750萬元之本金最高限額抵押權，抵押債權本金980萬元
    ，計入利息、違約金、執行費共為16,704,742元，有債權人
    京城商業銀行提出之債權憑證、土地及建物謄本及計算表在
    卷可按。嗣被繼承人郭榮沛於抵押權設定後，始於86年間將
    上開不動產出租予第三人即抗告人乙○○，為抗告人所自承
    。惟原審法院95年度執字第59061號給付借款強制執行事件
    ，查封系爭不動產，經於96年8月14日以底價1,773萬元（土
    地部分1,421萬元；房屋部分352萬元）實施第1次拍賣，無
    人應買，勢需減價再拍賣。就系爭拍賣土地係被繼承人郭榮
    沛於42年8月22日因放領取得所有權，前次移轉現值每平方
    公尺16.9元，現公告現值為23,559元，有土地謄本在卷可按
    ，本件執行勢將繳納鉅額土地增值稅，拍賣之價金顯不足清
    償抵押權所擔保之債權，此項抗告人租賃關係之存在，顯已
    影響為債權人之相對人抵押權之實行。原執行法院依相對人
    之聲請，於96年9月5日排除系爭不動產上債務人與承租人之
    租賃關係，於法並無不合，是本件抗告人於原審聲明異議，
    非有理由，原法院予以駁回，經核並無不當，抗告意旨，仍
    執陳詞，請求廢棄原裁定，為無理由，應予駁回。
四、據上論結，本件抗告為無理由，依強制執行法第30條之1，
    民事訴訟法第495條之1第1項，第449條第1項、第95條、第
    78條，裁定如主文。
中　　華　　民　　國　　96　　年　　11　　月　　14　　日
                  民事第二庭    審判長法　官   丁振昌
                                      法　官　 吳上康
                                      法　官　 李素靖
上為正本係照原本作成。
如不服本裁定，僅得於收受本裁定正本送達後10日內以適用法規
顯有錯誤為理由，向本院提出再抗告狀（須附繕本）依法應繳納
抗告費新台幣1千元，並委任律師為訴訟代理人，經本院許可後
始可再抗告於最高法院。
中　　華　　民　　國　　96　　年　　11　　月　　14　　日
                                      書記官   李淑華
【附記】
民事訴訟法第495條之1第2項準用同法第466條之1第1、2項規定
：
(1)對於第二審判決上訴，上訴人應委任律師為訴訟代理人。但上
  訴人或其法定代理人具有律師資格者，不在此限。
(2)上訴人之配偶、三親等內之血親、二親等內之姻親，或上訴人
  為法人、中央或地方機關時，其所屬專任人員具有律師資格並
  經法院認為適當者，亦得為第三審訴訟代理人。
民事訴訟法第466條之2：
  上訴人無資力委任訴訟代理人者，得依訴訟救助之規定，聲請
  第三審法院為之選任律師為其訴訟代理人。
